臺灣高等法院臺中分院刑事裁定　　　　　　　　　九十一年度交抗字第一三八號
　　　抗　告　人
　　　即受處分人　甲○
右列抗告人因違反交通管理處罰條例案件，不服臺灣苗栗地方法院中華民國九十年十
二月十九日所為裁定（九十年度交聲字第五四號）提起抗告，本院裁定如左：
      主  文
原裁定撤銷，發回臺灣苗栗地方法院。
      理  由
一、原裁定以抗告人即受處分人甲○，於八十九年十二月二十日上午八時五十分許，
    駕駛ＨＮ－七六○號營業曳引車，自苗栗縣公館鄉往大湖鄉方向行駛，行經台六
    線二十一公里處，適有對向由案外人劉榮發駕駛ＦＱ－三六二號營業曳引車，因
    超越與其同向行駛由被害人謝振鴻騎乘之ＩＦＳ－○六九號機車，而逆向超越雙
    黃線，抗告人左後輪撞擊該機車，並肇事逃逸，業据証人即到現場處理車禍事件
    之員警謝瑞宏到庭証實，參以抗告人於事發後即與受害人謝振鴻達成民事和解，
    賠償被害人謝振鴻新台幣二萬五千元，有和解書影本一件附卷可查，衡之一般常
    情，若抗告人未肇事致受害人謝振鴻受傷，焉有可能願意賠償，顯與常情有違，
    至受害人謝振鴻於原審調查時附和抗告人之說詞，應係迴護之詞，不足為採，因
    認原處分機關交通部公路局新竹區監理所苗栗監理站依道路交通管理處罰條例第
    六十二條第一項裁處抗告人吊銷駕駛執照，且永久不得重新考領駕駛執照，並無
    違誤或不當，而駁回抗告人之異議，固非無見。
二、惟本件抗告意旨略以：抗告人於八十九年十二月二十日駕駛ＨＮ－七六０號營業
    曳引車從苗栗縣公館鄉往大湖方向行駛，行經台六線二十一公里處（約於福基砂
    石廠前），適有對向由案外人劉榮發駕駛ＦＱ－三六二號營業曳引車因超越與其
    同向但靠道路右側行駛由被害人謝振鴻騎乘之ＩＦＳ－○六九號機車，而逆向超
    越雙黃線，抗告人雖盡量靠右趨避，惟左後輪仍遭案外人劉榮發所撞擊。因肇事
    路段僅寬約七米，故抗告人暫將車輛往前開至較寬路段停放，下車查看車損情形
    ，並非肇事逃逸。且本件肇事之原因為案外人劉榮發違規自後不當超車而將被害
    人謝振鴻所騎機車擦撞掉落於路旁溝道中，而上開路段寬僅七米左右，案外人劉
    榮發及抗告人之車寬均有二‧五米左右，可推斷案外人劉榮發於超車之時必然逾
    越雙黃線而侵犯抗告人之路權。案外人劉榮發於告訴抗告人業務過失傷害案（苗
    栗地方法院檢察署九十年偵字第七七六號）中指稱係抗告人逾越雙黃線肇事，顯
    係卸責之詞，若抗告人越線，則焉有抗告人車頭無恙，而僅左後車輪受損之理？
    抗告人因係事件關連人，方基於道義責任賠償被害人二萬五千元。原處分機關未
    究明事實即認定抗告人「駕車肇事致人受傷或死亡未採取救護而逃逸」實有違誤
    ，原裁定認定抗告人左後輪撞擊該機車並肇事逃逸，亦與事實不符。被害人迭稱
    係遭同向之案外人劉榮發所駕ＦＱ－三六二號營業曳引車超車時所擠落，抗告人
    根本不知被害人遭擠落，遑論有撞倒機車之行為，原審所為認定，顯然違反卷證
    事實。抗告人係基於道義而與被害人和解，原審別無證據，竟任作解釋，以此和
    解事實揣測抗告人有過失，亦悖乎論理法則。被害人是否因抗告人之過失行為而
    受傷，以及抗告人是否明知肇事傷人而逃逸，此節被害人已於原審為有利於抗告
    人之證述，被害人與抗告人非親非故，應無迴護抗告人之必要，原審竟無任何理
    由，逕以迴護之詞一語而不採，其採證亦有悖經驗法則，爰提起本件抗告，請求
    撤銷原裁定等語。
三、經查，抗告人堅決否認被害人謝振鴻係因伊撞擊所受傷，供稱：係案外人劉榮發
    自後不當超車而將被害人所騎機車擦撞掉落於路旁溝道中，伊車左後輪亦因劉榮
    發逆向超越雙黃線所撞擊，伊亦係被撞，並無撞人等語，核與被害人謝振鴻於原
    審證稱當時有另一車從伊旁邊超車，事故就發生了、抗告人之車確實無撞到伊等
    語相符（見原審卷第二四、二六頁），而到場處理本件車禍事件之員警謝瑞宏雖
    於原審證稱抗告人有肇事逃逸之事實，然其亦證稱抗告人是與砂石車擦撞，並無
    與機車相撞等語（見原審卷第三五頁），是以，被害人是否係遭抗告人之車左後
    輪所撞擊，抑或係遭案外人劉榮發自後不當超車所撞擊，尚有待查明，抗告人雖
    曾與被害人和解，然尚不得執此即認被害人係遭抗告人所撞擊，原審未調閱抗告
    人上開業務過失傷害相關卷證查明本件車禍發生之原因，僅憑員警謝瑞宏證稱抗
    告人有肇事逃逸一詞及抗告人曾與被害人和解等情，即遽認抗告人之車左後輪撞
    擊被害人後肇事逃逸，並駁回抗告人之異議，尚嫌率斷，抗告意旨指摘原裁定不
    當，非無理由，應由本院將原裁定撤銷，發回原審法院更為調查後另為適當之裁
    定，裨昭折服。
四、據上論斷，應依道路交通案件處理辦法第二十六條，刑事訴訟法第四百十三條前
    段裁定如主文。
中      華      民      國　  九十一     年      三       月     四     日
                                   臺灣高等法院臺中分院刑事第一庭
                                         審判長法  官　陳　紀　綱
                                               法　官　陳　登　源
                                               法　官  蕭  錦  鍾
右正本證明與原本無異。
不得再抗告。
                                               書記官  蘇  昭  文
中      華      民      國　  九十一     年      三       月     六     日
                                                                        Ｆ
